臺灣彰化地方法院民事判決　九十年度簡上字第一號
　　上　訴　人　丁○○
　　訴訟代理人　黃錦郎律師
　　複代理人　　陳修義律師
　　被上訴人　　乙○○○
　　訴訟代理人　甲○○
右當事人間請求拆屋交地事件，上訴人對於中華民國八十九年十一月二十一日本院彰
化簡易庭第一審判決（八十九年度彰簡字第二二六號）提起上訴，本院判決如左：
    主  　　文
原判決廢棄。
被上訴人應將坐落彰化縣和美鎮○○段九六九─八一地號如原審判決附圖所示Ａ部分
面積三０平方公尺土地上自二樓樓地板以上之建物拆除，並將土地返還原告。
第一、二審之訴訟費用由被上訴人負擔。
    事實及理由
一、上訴人於原審主張：坐落彰化縣和美鎮○○段九六九之八一地號土地為伊所有，
    該土地之上空即二樓以上部分，有被告所有附屬於相毗鄰同段九六九─八０地號
    土地上之建物即門牌號碼彰化縣和美鎮○○路○段二三二巷八十四號二層樓房後
    方違章增建之建物，因被告上開建物並無任何正當權源而占用伊所有土地之上空
    ，為此聲明判決如主文第二項所示。
二、被上訴人則以：伊所有門牌號碼彰化縣和美鎮○○路○段二三二巷八十四號二層
    樓房係向前手鄭昭隆合法買受（原地主售予鄭昭隆，鄭昭隆再售予被上訴人），
    買來時即與現狀一樣，違建建造時業已取得原地主同意，上訴人亦係轉輾買受（
    原地主售予謝永焜，謝永焜再售予丙○○○，丙○○○再轉售予上訴人），兩造
    均自同一地主輾轉買受，伊所有坐落上訴人所有土地上空之建物，對於上訴人之
    土地即有法定地上權，是其占用係有正當權源云云置辯。
三、上訴人主張伊所有之系爭土地上空二樓以上部分，有被上訴人所有如聲明所示之
    建物，且被上訴人之建物係在原建物之使用執照取得後違法加建之事實，業據其
    提出土地登記謄本及照片為證，並為被上訴人所不爭，復經原審法院會同和美地
    政事務所之測量人員至現場勘測屬實，制有勘驗筆錄、簡圖及複丈成果圖在卷可
    稽，且經本院至現場履勘無誤，制有勘驗筆錄及簡圖在卷可參，堪信為真實。本
    件應審究者即為被上訴人是否有合法之占有權源？按兩造之不動產均係輾轉買受
    ，且買受時即與現狀一樣，此為兩造所不爭，被上訴人主張其占用之權源為法定
    地上權，按土地及其土地上之建築物，同屬於一人所有，而僅以土地或僅以建築
    物為抵押者，於抵押物拍賣時，視為已有地上權之設定，土地及其土地上之建築
    物，同屬一人所有，而以土地及建築物為抵押者，如經拍賣，其土地與建築物之
    拍定人各異時，適用前項之規定，民法第八百七十六條定有明文，本件被上訴人
    所有占用上訴人土地上空二樓以上之建物，並不合於該規定，對於上訴人所有之
    土地自無法定地上權可言。又按民法第七百九十六條所定鄰地所有人之忍受義務
    ，係為土地所有人所建房屋之整體，有一部分逾越疆界，若予拆除，勢將損及全
    部建築物之經濟價值而設。倘土地所有人所建房屋整體之外，越界加建房屋，則
    鄰地所有人請求拆除，原無礙於所建房屋之整體，即無該條規定之適用（最高法
    院六十七年台上字第八００判例可資參照）。本件被上訴人所有占用上訴人土地
    上空二樓以上之建物，係於原取得使用執照之建物（即坐落彰化縣和美鎮○○段
    九六九─八０地號土地上之二層樓加強磚造建物）整體之外，越界至上訴人所有
    坐落同段九六九─八一地號土地上一樓建物上空加建房屋，此觀被上訴人所有之
    建物謄本至明，是縱使該加建部分於興建時已徵得原地主同意，依前開判例意旨
    可知，被上訴人亦不得以此對抗繼受取得之上訴人，本件被上訴人既無合法之占
    有權源，從而，上訴人依據民法第七百六十七條之規定請求拆除被上訴人如主文
    第二項所示越界之建物，即有理由，應予准許。原審以上訴人購買系爭土地時，
    即明知僅得利用一樓部分，應推斷其默示二樓以上房屋之承買人繼續使用土地，
    而判決上訴人敗訴，惟上訴人於買受時，即可以買受後得本於所有權之作用訴請
    占有人拆屋還地之意而買受，尚難因此遽以推斷其默示被上訴人繼續使用其土地
    ，況且，被上訴人亦未以此抗辯，是原審所為上訴人敗訴之判決，並駁回其假執
    行之聲請，容有未洽，上訴人上訴請求廢棄改判，為有理由，爰由本院廢棄改判
    如主文第二項所示。
結論：本件上訴為有理由，依民事訴訟法第四百三十六條之一第三項、第四百五十條
、第七十八條條，判決如主文。
中　　　華　　　民　　　國　　九十一　　年　　　五　　　月　　　八　　　日
                            臺灣彰化地方法院民事第二庭
~B審判長法　官　何志通
~B　　　法　官　鄭舜元
~B　　　法　官　林慧英
右為正本係照原本作成
不得上訴
中　　　華　　　民　　　國　　九十一　　年　　　五　　　月　　　十　　　日
~B　法院書記官　張俞文
